【裁判字號】    95,台上,6018
【裁判日期】    951102
【裁判案由】    強盜等罪
【裁判全文】
最高法院刑事判決            九十五年度台上字第六０一八號
上  訴  人  乙○○
            甲○○
上列上訴人等因強盜等罪案件，不服台灣高等法院台中分院中華
民國九十五年八月十六日第二審判決（九十四年度上訴字第二六
三六號，起訴案號：台灣苗栗地方法院檢察署九十四年度偵字第
二三二三、二七○六、二七六一號），提起上訴，本院判決如下
：
    主  文
上訴駁回。
    理  由
壹、關於乙○○、甲○○搶奪及強盜部分：
按刑事訴訟法第三百七十七條規定，上訴於第三審法院，非以判
決違背法令為理由，不得為之。是提起第三審上訴，應以原判決
違背法令為理由，係屬法定要件。如果上訴理由書狀並未依據卷
內訴訟資料，具體指摘原判決不適用何種法則或如何適用不當，
或所指摘原判決違法情事，顯與法律規定得為第三審上訴理由之
違法情形，不相適合時，均應認其上訴為違背法律上之程式，予
以駁回。乙○○上訴意旨略稱：（一）上訴人乙○○於犯案之時
，致使被害人被車壓住造成傷害乃至無法抗拒之行為，非上訴人
所能預知後果之行搶手段，以此斷定上訴人是故意施暴至使不能
抗拒，顯與事實不符。又被害人係因遭上訴人行搶時，重心不穩
而倒地受傷，並非出於上訴人故意之行搶手段，上訴人對於被害
人王慧英部分及另二件強盜案，均無意傷人，亦未以強暴手段行
搶，被害人之指述，與事實不符。（二）上訴人固供稱竊取機車
係用來供己代步，於行竊當時並無供日後行搶之犯意，但就上訴
人竊取ＨＳＫ－２２９、ＨＳＺ－６６６號機車，騎乘所犯搶奪
及強盜案，則有方法結果牽連關係，應以一罪論（從一重處斷）
，不能以行竊時之目的而分論併罰。甲○○上訴意旨略稱：（一
）被害人王慧英所供「他們一人踩著我，一個人搶我，那個時候
我沒辦法抵抗，他們二人同時來，兩個人壓著我在地上，所以我
沒辦法抵抗」、「他們用腳踹我何處，我記不起來，有用腳壓我
，所以我才說用踹」、「他們可能是要壓我，我當時要爬起來，
他們就用腳踹我」。前後供述不一，且有加重口音，實有明確加
罪之嫌。至被害人受傷，實係拉扯間所造成，絕無傷害之故意。
原判決遽採王慧英之供述為不利上訴人之證據，有違背經驗法則
、論理法則及調查未盡之違誤。（二）被害人卞淑媛既稱「皮包
當時放在機車前腳踏墊上」，則上訴人等何須衝撞被害人倒地後
再奪取財物？（三）原判決於事實欄四(一)記載「上訴人等於民國
九十四年三月四日凌晨零時四十四分許」，理由欄三(一)卻引述王
慧英所供「我因為於九十四年三月七日零時四十四分」，有認定
事實與理由不相符之違法。（四）上訴人於行搶過程中拉扯難免
，被害人等因而跌倒或擦撞碰觸，均有可能受傷。況依卞淑媛、
彭美玲所述其皮包均置於機車踏板上，上訴人係從後方趁其不備
搶走皮包；卞淑媛並稱係「遭撞倒在地後，順勢由後座男子搶走
皮包」。上訴人並無施強暴、脅迫至不能抗拒之程度，原判決亦
未說明被害人有何不能抗拒之情形，率而科處上訴人強盜罪刑，
有違證據法則。（五）上訴人與乙○○所犯各案，均係趁人不備
而搶奪。原判決就事實欄四所載三案，僅憑被害人等身體被機車
壓住而不能抗拒，遽以認定係強盜犯行，其法則之適用已有違法
。況縱認構成強盜罪，亦應與所犯之搶奪罪有牽連關係，應從一
重處斷，原判決論以數罪併罰，亦有違誤等語。
惟查：本件原判決撤銷第一審之科刑判決，依想像競合犯、行為
時牽連犯之例，從一重（與傷害部分）改判仍論處上訴人乙○○
、甲○○以共同連續意圖為自己不法之所有，而搶奪他人之動產
罪刑；共同連續意圖為自己不法之所有，以強暴至使不能抗拒，
而取他人之物罪刑，並分別定其應執行之刑。（一）關於搶奪部
分，係依憑上訴人等之供述，證人即被害人陳春蓮、劉家琪、林
燕鳳、張家惠、張琬亭、李欣諭、劉姝良等人之證供，及卷附之
報案三聯單、診斷證明書、犯案及贓物棄置地點照片、行搶騎用
之機車與贓物照片、贓物認領保管單、搜索扣押筆錄、扣押物品
目錄、0000000000門號行動電話基本資料查詢單等證
據，為其論罪之依據。（二）關於強盜部分，係依憑上訴人等之
部分供述（承認有共同或個別乘被害人王慧英、卞淑媛、彭美玲
不備之際搶奪財物，否認有施強暴手段至使其等不能抗拒），證
人即被害人王慧英、卞淑媛、彭美玲等人之證述，及卷附之報案
三聯單、贓物認領保管單、犯案及部分贓物棄置地點之照片、強
盜所騎機車與贓物照片、診斷證明書、搜索扣押筆錄、扣押物品
目錄等證據，為論罪依據。並敘明被害人王慧英騎乘輕型機車先
遭上訴人等中之一人腳踹機車，因而人車倒地，上訴人等隨即下
車且由一人腳踩（踹）王慧英多次，致其受傷，再由另外一人下
手強取財物；被害人卞淑媛則遭上訴人等中之一人以腳踹所騎乘
之輕機車，致人車倒地，其身體因被機車壓住，由坐於機車後座
之甲○○強取財物；被害人彭美玲係遭乙○○故意腳踹，因此人
車倒地，其身體並因此被機車壓住而受傷，而遭強取財物。稽此
情狀，客觀上均已足以抑壓被害人等之抗拒。而以上訴人等所辯
僅係乘被害人等不備之際而搶奪財物之情詞，為不可取，已予指
駁說明。復論列上訴人乙○○供認其行竊ＨＳＫ－２２９、ＨＳ
Ｚ－６６６號機車，係為供己代步之用，於為上開竊盜行為時，
並無預供日後騎乘搶奪或強盜他人財物之犯意。是其所犯竊盜與
搶奪、強盜三罪間，以及上訴人甲○○所犯搶奪、強盜二罪間，
因屬犯意各別，犯罪構成要件不同，應分論併罰。公訴人認上訴
人乙○○所犯竊盜與搶奪罪應依牽連犯規定，從一重處斷，即有
未合。核其論述，與經驗法則、論理法則及證據法則皆無違背。
且查（一）王慧英遭上訴人等強盜財物之時間係九十四年三月四
日零時四十四分，已據原判決於理由內引述王慧英於偵查中之證
詞，說明其於警詢所指之三月七日有誤（見原判決第十一頁倒數
第七至五行）。此部分自無事實認定與理由說明不相適合之違誤
。（二）刑法上之搶奪罪，其為奪取他人所有物，雖與強盜罪無
殊，但搶奪行為僅指乘人不及抗拒而奪取者而言，如果施用強暴
脅迫使人不能抗拒而為奪取，即應成立強盜罪。至所謂強暴脅迫
手段，祇須抑壓被害人之抗拒，足以使被害人身體上或精神上處
於不能抗拒之狀態為已足，縱令被害人實際並無抗拒行為，仍於
強盜罪之成立，不生影響。原判決已說明上訴人等上開強暴行為
，於客觀上足以抑壓被害人等之抗拒，以及上訴人乙○○竊車行
為與其所犯搶奪、強盜行為間，上訴人甲○○所犯二罪間，並無
牽連犯規定適用之理由，核均無不合。上訴意旨係就原判決已說
明論駁之事項，徒憑己意漫事爭辯，或任意指摘。與法律規定得
為第三審上訴理由之違法情形，悉不相適合，應認原判決關於乙
○○搶奪及強盜，甲○○強盜部分之上訴為違背法律上之程式，
予以駁回。至其牽連犯或一行為觸犯刑法第二百七十七條第一項
傷害罪部分，核係屬刑事訴訟法第三百七十六條第一款所列之案
件，依該法條規定，既經第二審判決，不得上訴於第三審法院。
則牽連或想像競合之重罪（強盜、搶奪）部分，其上訴既不合法
，無從為實體上之判決，上開輕罪部分，自亦無從適用審判不可
分之法理，併為實體上之審判，亦應從程序上予以駁回，附此敘
明。
貳、關於乙○○加重竊盜部分：
按刑事訴訟法第三百七十六條所列各罪之案件，經第二審判決者
，不得上訴於第三審法院，為該法條所明定。本件上訴人乙○○
因竊盜案件，原審係依刑法第三百二十一條第一項第三款之規定
論處罪刑，核屬刑事訴訟法第三百七十六條第二款之案件。依首
開說明，本部分既經第二審判決，自不得上訴於第三審法院，上
訴人猶提起上訴，顯為法所不許，應予駁回。
據上論結，應依刑事訴訟法第三百九十五條前段，判決如主文。
中    華    民    國  九十五  年   十一   月    二    日
                      最高法院刑事第七庭
                          審判長法官  呂  潮  澤
                                法官  吳  昆  仁
                                法官  趙  文  淵
                                法官  吳      燦
                                法官  蘇  振  堂
      本件正本證明與原本無異
                                      書  記  官
中    華    民    國  九十五  年  十一    月    七    日
                                                      Ｑ


司法院資訊處製作；財團法人民間司法改革基金會備份。
